【裁判字號】    92,交聲,36
【裁判日期】    920127
【裁判案由】    違反道路交通管理處罰條例聲明異議
【裁判全文】
臺灣桃園地方法院刑事交通事件裁定                 九十二年度交聲字第三六號
    原處分機關  交通部公路總局新竹區監理所中壢監理站
    異  議  人  甲○○  男  三.
    即受處分人
右列受處分人因違反道路交通管理處罰條例案件，對於交通部公路總局新竹監理所中
壢監理站中華民國九十二年一月十五日壢監裁字第裁五三－ＣＺＰ０一五九六六號所
為處分不服（原舉發通知單號碼：北縣警局交字第ＣＺＰ０一五九六六號），聲明異
議，本院裁定如左：
        主  文
原處分撤銷。
甲○○不罰。
        理  由
一、原處分機關係以：異議人即受處分人甲○○所有之車牌號碼ＸＡ─八五一七號自
    用小客車於民國（下同）九十一年九月二十日十五時許在台北縣板橋市○○○○
    街，經警舉發在道路收費停車處所停車不依規定繳費違規，依道路交通管理處罰
    條例第五十六條第一項第十一款裁處罰鍰新台幣（下同）六百元。
二、聲明異議意旨略以：異議人前接獲台北縣政府警察局舉發違反道路交通管理事件
    通知單，指異議人於民國九十一年九月二十日十五時許，在台北縣板橋市○○○
    ○街，因「在道路收費停車處所停車不依規定繳費」，因而掣單（北縣警交字第
    ＣＺＰ０一五九六六號）舉發，惟異議人並未接獲該張收費通知單，且該停車路
    段並無任何告示表明未接獲繳費通知單之處理方式，其在不知情狀況下才逾期未
    繳費云云。
三、按法院受理有關交通事件，準用刑事訴訟法之規定，道路交通管理處罰條例第八
    十九條定有明文；而犯罪事實應依證據認定之，無證據不得推定其犯罪事實，刑
    事訴訟法第一百五十四條亦定有明文。又按汽車駕駛人在道路收費停車處所停車
    ，不依規定繳費者，依道路交通管理處罰條例第五十六條第一項第十一款規定，
    應處新台幣六百元以上一千二百元以下罰鍰。查行政機關規劃各道路收費停車路
    段時，於道路兩端豎立收費停車路段告示牌，乃公物提供公用之意思表示，屬於
    行政處分，依行政程序法第一百條第二項之規定，於公告時即生送達之效力。至
    使用人依公物之利用關係使用該等公物，因而獲得利益，行政機關本得依行政裁
    量收取使用規費，惟具體使用規費之請求，仍應另行合法送達各該使用人；若收
    受送達而不依規定繳納者，依法得科以行政罰。
四、經查：
    (一)本件異議人即受處分人上揭車輛確曾於右揭時、地停車之事實，有台北縣政府
      書函所檢附之路邊停車繳費通知單查詢結果一紙可稽，且為異議人所不否認，
      而堪認為真實，又查各地方停車主管機關，依停車場法第三十一條規定，訂定
      差別之停車費率，向公有（含路邊及公有路外公共停車場）收費停車場之使用
      人收費，其使用關係應認係公法上之營造物利用關係。故其作成製單舉發違反
      道路交通管理事件之行政處分，必先將公有收費停車場管理員停車繳費通知單
      或停車逾時補繳通知單，送達相對人始生通知之效力，倘該通知單未經合法送
      達停車場使用人，則雖其逾期未予補繳停車費，仍難認停車場使用人係「不依
      規定繳費」，即不得以其違反道路交通管理處罰條例第五十六條第一項第十一
      款之「汽車駕駛人在道路收費停車處所停車，不依規定繳費」予以裁罰。現行
      桃園縣警察局交通隊及桃園縣公有路邊收費停車場管理所，均掣開「桃園縣公
      有路邊收費停車場逾時催（補）繳通知單，依補繳停車費通知單存根聯之車籍
      址郵寄送達通知車主，逾期未繳始再掣單舉發違反道路交通管理處罰條例第五
      十六條第一項第十一款，此即完全符合行政處分之程序要件，應為台北縣停車
      管理處借鏡，附此敘明。
    (二)而現行台北市縣邊停車收費方法，因限於電子停車收費器之未普遍裝
      設，故絕大多數之路邊停車收費，均須以人工方式，由管理員以手抄寫車號及
      停車時間於停車繳費通知單後，將該張停車繳費通知單夾於汽車之雨刷上，而
      使停車之駕駛人得以知悉其應繳若干之停車費，此種通知人民繳納停車費之方
      式，就行政機關而言固極為便利，惟該停車場管理員既未曾將上揭通知單交付
      或告知駕駛人，即無法認定該繳費通知單已生送達之效力（繳費通知單夾於汽
      車之雨刷上，而斯時汽車又停放於路邊，實無法於訴訟上可以確定當車主回到
      其停車處所時，其一定可以看到該張繳費單，蓋該張繳費單有可能因為風雨而
      遭吹落，更有甚者亦有可能為他人惡作劇所取走，此時停車之車主即不會看到
      該張繳費通知單，當然於有此種情況發生時，在「道德上」吾人固可要求汽車
      駕駛人應前往路邊之停車收費管理崗亭向管理員詢問其停車之處所適才有無管
      理員開立過繳費通知單，惟衡諸法律面及現實面探究此一問題，實均誠屬困難
      ，先就法律層面而言，並無任何法律要求人民遇有上述情況應為如上述高道德
      標準之處置，另就現實層面而言，汽車駕駛人如何去正確找到管理其停車位置
      之崗亭，縱其能發現正確之崗亭，以現行路邊巡場管理員人數之眾多及多數時
      間均在路邊巡場開單，且每位巡場員每日開單之路段均不同，又何能苛責駕駛
      人去找到開單之管理員？當然原處分機關會謂如按照此一推論，豈不每位駕駛
      人均可執未收到繳費通知單為抗辯而拒繳停車費，惟如前所述，當夾於汽車雨
      刷上之繳費通知單有可能因為風雨吹落或為他人惡作劇取走致無法送達到駕駛
      人之訴訟上合理懷疑無法排除以前，又無任何積極證據可以證明當駕駛人回到
      停車位時，該張繳費單一定還在汽車之雨刷上，本院自不能遽認該張繳費通知
      單確已由駕駛人親自收受。是縱本件異議人經舉發之未依規定繳費之事實，固
      係當日管理員巡場時即製發補繳單置於車前雨刷上，惟本件停車場管理處及管
      理員既未能證明已將停車繳費通知單送達駕駛人或汽車所有人，自難認受處分
      人係未依規定繳費，即受處分人未收受繳費或補費通知之送達或告知，縱其未
      於停車後五日繳費，仍應認與前揭道路交通管理處罰條例第五十六條第一項第
      十一款之處罰要件尚有不符，是原處分機關仍以受處分人有違反前揭道路交通
      管理處罰條例第五十六條第一項第十一款規定之行為，裁處受處分人罰鍰新台
      幣六百元，即與上揭行政裁罰之要件不符，自應由台北市停車管理處依上揭受
      處分人停車之事實，重行製發繳費通知單送達受處分人，以憑繳費。
五、綜上所述，原處分機關所認定異議人即受處分人有前開違反道路交通管理處罰條
    例之違規事實，於訴訟上並未有任何積極證據，足資證明受處分人於其停車位置
    ，已受領該管理員送達之繳費通知單，既無積極證據足以證明受處分人已接獲該
    停車繳費通知單而猶有不依規定於期限內繳費之違規行為，受處分人辯稱其並未
    見到繳費通知單，故未繳費乙節，依前揭說明，及訴訟上之待證事實「倘有懷疑
    ，則從被告之利益作解釋」（in dubi opro reo）之證據法則，應作成對受處分
    人有利之認定，而應予採信，此外復查無其他積極證據足以證明受處分人有原處
    分機關所認定之前開違規行為，自應作對受處分人有利之認定，原處分機關不察
    ，遽對受處分人為前開裁決，即難認為允當，應認受處分人之異議為有理由，自
    應由本院將原處分撤銷，改諭知受處分人不罰，以資適法。
據上論斷，應依道路交通管理處罰條例第八十七條第二項，道路交通案件處理辦法第
十八條前段，裁定如主文。
中      華      民國    九十二    年      一      月    二十七    日
                              臺灣桃園地方法院交通法庭
                                      法  官  何俏美
右正本證明與原本無異。
如不服本裁定，應於裁定送達後五日內向本院提出抗告狀。
                                      書記官  王泰元
中      華      民      國     九十二   年      一      月    二十八    日


司法院資訊處製作；財團法人民間司法改革基金會備份。
